【裁判字號】    99,監宣,111
【裁判日期】    990818
【裁判案由】    監護宣告
【裁判全文】
臺灣臺南地方法院民事裁定             99年度監宣字第111號
聲  請  人  乙○○
上列聲請人聲請監護宣告事件，本院裁定如下：
    主      文
宣告甲○○（男、民國○○年○○月○○日生、身分證統一編號：Ｚ000
000000號）為受監護宣告之人。
選定乙○○（男、民國○○年○月○○日生、身分證統一編號：Ｚ0000
00000號）為受監護宣告之人之監護人。
指定沈聖東（男、民國○○年○○月○○日生、身分證統一編號：Ｚ000
000000號）為會同開具財產清冊之人。
聲請程序費用新臺幣壹仟元由受監護宣告之人甲○○負擔。
    理      由
一、本件聲請意旨略以：
（一）由於聲請人之父親甲○○年事已高，身體器官機能逐年退
      化，加上患有入睡或維持睡眠障礙、失憶症候群等病症，
      目前無法自理日常起居生活，必需仰賴他人協助，且雖聲
      請人父親持續定期回穠田聯合診所精神科門診追蹤治療，
      但經主治醫師診療後，認定聲請人之父親退化之情形越來
      越顯著，回復情況並不樂觀，是聲請人為甲○○之權益設
      想，爰請求鈞院宣告甲○○為受監護宣告之人。
（二）又甲○○之配偶已歿，而其膝下有子女乙○○、沈聖東以
      及沈麗玲，其中乙○○即本件聲請人，為甲○○之長子，
      長年與甲○○同住並照顧其生活起居，由其擔任甲○○之
      監護人應屬適當，而沈聖東為甲○○之次子，其亦同意協
      助擔任開具財產清冊，是請鈞院准予選定聲請人乙○○為
      甲○○之監護人，並指定沈聖東為會同開具財產清冊之人
      等語。
二、按對於因精神障礙或其他心智缺陷，致不能為意思表示或受
    意思表示，或不能辨識其意思表示之效果者，法院得因本人
    、配偶、四親等內之親屬、最近一年有同居事實之其他親屬
    、檢察官、主管機關或社會福利機構之聲請，為監護之宣告
    ，民法第14條第1項定有明文。經查：
（一）聲請人為甲○○之長子，此有聲請人提出之戶籍謄本在卷
      可佐，依上開規定，本件聲請人聲請本院對甲○○為監護
      之宣告，自屬有據。
（二）再者，就甲○○罹患有入睡或維持睡眠障礙、失憶症候群
      等病症一節，業據聲請人提出穠田聯合診所診斷證明書1
      件為憑，復經鑑定人即行政院衛生署臺南醫院顏嘉男醫師
      鑑定結果：「一般醫學檢查：個案意識清醒，注意力尚可
      ，語言表達及理解能力有障礙，個人衛生及自我照顧需他
      人協助處理，雙下肢萎縮，有步態不穩情形。精神檢查方
      面：個案認知功能缺損，定向感、記憶力、抽象思考能力
      、現實判斷力、計算能力均有障礙。綜合以上，沈員為一
      重度失智症之個案，認知功能及現實判斷力有明顯障礙。
      基於受鑑定人有失智症之其他心智缺陷，致不能為意思表
      示或受意思表示、不能辨識其意思表示之效果，且接受治
      療後回復可能性甚低，因而不能管理自己財產。」等情，
      此有本院99年7月14日監護宣告訊問筆錄及精神鑑定報告
      書各1份在卷可稽。
（三）基上，顯見依甲○○之現況，已因心智缺陷致不能為意思
      表示或受意思表示、不能辨識其意思表示之效果，核與民
      法第14條第1項得為監護之宣告之規定相符，故聲請人聲
      請對甲○○為監護之宣告為有理由，應予准許，爰裁定如
      主文第1項所示。
三、復按法院為監護之宣告時，應依職權就配偶、四親等內之親
    屬、最近一年有同居事實之其他親屬、主管機關、社會福利
    機構或其他適當之人選定一人或數人為監護人，並同時指定
    會同開具財產清冊之人；法院為前項選定及指定前，得命主
    管機關或社會福利機構進行訪視，提出調查報告及建議，監
    護之聲請人或利害關係人亦得提出相關資料或證據，供法院
    斟酌；法院選定監護人時，應依受監護宣告之人之最佳利益
    ，優先考量受監護宣告之人之意見，審酌一切情狀，並注意
    下列事項：(一)受監護宣告之人之身心狀態與生活及財產狀況
    。(二)受監護宣告之人與其配偶、子女或其他共同生活之人間
    之情感狀況。(三)監護人之職業、經歷、意見及其與受監護宣
    告之人之利害關係。(四)法人為監護人時，其事業之種類與內
    容，法人及其代表人與受監護宣告之人之利害關係。民法第
    1111條、第1111條之1定有明文。經查：
（一）本件受監護宣告之人甲○○目前親屬尚有其膝下子女即乙
      ○○、沈聖東、及沈麗玲等3人，及其兄弟妹即沈再興、
      沈再珍、沈清正、沈清和、沈金梅、沈阿足等6人，與四
      親等血親沈茂松一節，業據聲請人提出親屬系統表1件、
      戶籍謄本8件在卷可佐，本院審之受監護宣告之人之監護
      較為特殊，除監護人負有護養療治受監護宣告人之義務，
      且監護人其工作須時常為之，故需具有相當體力等客觀當
      條件才能盡其義務，參以經本院前往目前照護甲○○之慈
      善老人養護機構調查結果，目前甲○○在該院養護費用除
      係由其子沈聖東之配偶負責繳納，而平日亦多由其子沈聖
      東、沈盛郎及其等配偶與子女前往探視甲○○等情，有本
      院調查筆錄1份在卷可稽，佐以受監護宣告之人甲○○之
      胞兄即沈再興、胞弟即沈再珍、沈清正、沈清和，以及四
      親等之血親沈茂松等共5人組成親屬會議，共同決議推舉
      由聲請人乙○○擔任受監護宣告之人甲○○之監護人，此
      有親屬會議紀錄1件在卷可稽，本院審酌上情，認聲請人
      乙○○既為受監護宣告之人甲○○之長子，且現聲請人乙
      ○○亦會關心甲○○之日常生活起居，是由其擔任受監護
      宣告之人甲○○之監護人，符合受監護宣告之人之最佳利
      益，爰選定聲請人乙○○為監護人。
（二）另揆諸民法第1111條第1項法院指定會同監護人開具財產
      清冊之人之立法理由，係為在選定監護人時，應同時指定
      會同開具財產清冊之人，以實施監督之目的，準此，本院
      既已選定聲請人乙○○為受監護宣告之人甲○○之監護人
      ，自有依上揭規定指定會同開具財產清冊之人之必要。茲
      參酌受監護宣告之人甲○○之家庭成員狀況，本院審之現
      甲○○之平日照護費用既由其次子沈聖東支付，且受監護
      宣告之人甲○○之胞兄即沈再興、胞弟即沈再珍、沈清正
      、沈清和，以及四親等之血親沈茂松等共5人組成親屬會
      議，以共同決議推舉由沈聖東擔任本件會同開具財產清冊
      之人，此有親屬會議紀錄1件在卷可稽，衡情沈聖東經指
      定為本件會同開具財產清冊之人後，應會本於受監護宣告
      之人甲○○之最佳利益，與監護人共同開具財產清冊。從
      而，爰依民法第1111條第1項規定，指定沈聖東為本件監
      護宣告事件之會同開具財產清冊之人，以利本件監護事宜
      之執行。
四、依民事訴訟法第608條第1項，裁定如主文。
中    華    民    國    99    年    8     月    18    日
                  家事法庭法  官  楊佳祥
以上正本係照原本作成。
如不服本裁定關於選定監護人及指定會同開具財產清冊之人等部
分，應於送達後十日內向本院提出抗告狀，並繳納抗告費新臺幣
1,000元；其餘關於宣告監護之部分，不得抗告。
中    華    民    國    99    年    8     月    18    日
                          書記官  葉芳如

司法院資訊處製作；財團法人民間司法改革基金會備份。
